【裁判字號】    97,交聲,599
【裁判日期】    970716
【裁判案由】    違反道路交通管理處罰條例聲明異議
【裁判全文】
臺灣士林地方法院交通事件裁定         97年度交聲字第599號
原處分機關  臺北市交通事件裁決所
異  議  人
即受處分人  甲○○
上列受處分人因違反道路交通管理處罰條例案件，對於臺北市交
通事件裁決所於民國96年7 月5 日所為之處分（原處分案號：北
市裁四字第裁22-A4L305062號），聲明異議，本院裁定如下：
    主  文
原處分撤銷，發回臺北市交通事件裁決所。
    理  由
一、原處分意旨略以：異議人即受處分人甲○○騎乘BEH-010 號
    重機車，於民國96年3 月31日下午7 時34分許，在臺北市○
    ○○路○ 段131 號，經警攔停舉發「違反禁止左轉標誌左轉
    」之違規，依違反道路交通管理處罰條例第48條第1 項第2
    款規定，處罰鍰1,800 元，並依同條例第63條第1 項第1 款
    規定，記違規點數1 點。
二、異議意旨略以：異議人並沒有此張罰單，且裁決所亦調不出
    有親筆簽名之紅單及照片等語。
三、經查：
    (一)按處理違反道路交通管理事件，有關文書送達之程序，依
      行政程序法之規定，道路交通管理事件統一裁罰基準及處
      理細則第5 條定有明文。次按送達，於應受送達人之住居
      所、事務所或營業所為之。於應送達處所不獲會晤應受送
      達人時，得將文書付與有辨別事理能力之同居人、受僱人
      或應送達處所之接收郵件人員。送達，不能依前二條規定
      為之者，得將文書寄存送達地之地方自治或警察機關，並
      作送達通知書兩份，一份黏貼於應受送達人住居所、事務
      所、營業所或其就業處所門首，另一份交由鄰居轉交或置
      於該送達處所信箱或其他適當位置，以為送達。前項情形
      ，由郵政機關為送達者，得將文書寄存於送達地之郵政機
      關，行政程序法第72第1 項、第73條第1 項及第74條第1
      項、第2 項分別定有明文。
    (二)本件北市裁四字第裁22-A4L305062號裁決書係於96年7 月
      18日送達至臺北市○○區○○路1 段229 巷11號4 樓處所
      ，嗣因於送達處所未獲會晤應受送達之人，亦無受領文書
      之同居人、受雇人或應受送達處所之接收郵件人員，乃將
      該送達文書作送達通知書2 份，1 份黏貼於應受送達人住
      居所門首，1 份置於該送達處所信箱或其他適當位置以為
      送達，並寄存於文山郵局臺北93支局，此有送達證書影本
      1 紙附卷可參。惟查異議人之戶籍自94年6 月7 日遷入臺
      北市○○區○○路1 段220 巷7 弄1 號3 樓後，至今未再
      異動，有異議人之個人基本資料查詢結果1 紙在卷可憑，
      且從本件舉發違反道路交通管理事件通知單、裁決書所載
      地址亦為上址，及異議人所提出之交通違規案件陳述書、
      聲明異議狀內所載異議人之地址記載為臺北市○○區○○
      路39巷49號7 樓等節觀之，顯見本件並無任何資料足資證
      明上開裁決書所送達之地址為異議人之住所或居所，自難
      認本件裁決書已合法送達於異議人。
    (三)末查異議人於前揭時、地，為警當場攔停，並填製舉發違
      反道路交通管理事件通知單，舉發其「違反禁止左轉標誌
      左轉」違規，並交由異議人當場簽名表示收受，此有臺北
      市政府警察局舉發違反道路交通管理事件通知單1 紙在卷
      可稽，是異議人辯稱：其並未收受本件舉發通知單云云，
      殊無足採，附此敘明。
四、綜上，本件裁決書既未合法送達於異議人，自無從對異議人
    發生效力，則原處分機關遽以異議人已合法收受裁決書，而
    援引道路交通管理處罰條例第48條第1 項第2 款規定，裁處
    罰鍰1,800 元，並依同條例第63條第1 項第1 款規定，記違
    規點數1 點，實有未洽。至異議人雖未針對裁決書送達不合
    法聲明異議，惟原處分既屬違法，自屬不能維持，應由本院
    將原處分予以撤銷，退回原處分機關重行送達裁決書，並依
    相關法規裁罰，以資適法。
據上論斷，應依道路交通案件處理辦法第20條前段，裁定如主文
。
中    華    民    國    97    年    7     月    16    日
                  交通法庭法  官    許碧惠
以上正本證明與原本無異。
如不服本裁定，應於裁定送達後5 日內，向本院提出抗告狀。
                          書記官    徐仁豐
中    華    民    國    97    年    7     月    16    日


司法院資訊處製作；財團法人民間司法改革基金會備份。
